# 準備

Postgres DB がどこかに立ててあると想定して, R から DB へ接続する.
[Introduction to dbplyr](https://dbplyr.tidyverse.org/articles/dbplyr.html) 記載の方法に従う.

必須パッケージ達.
最初の2つは DB への接続用.

```{r libraries, include=FALSE}
library("DBI")
library("RPostgres")
library("dbplyr")
library("dplyr")
```

```{r versions-of-libraries, collapse=TRUE}
R.version.string # R version
packageVersion("RPostgres")
packageVersion("DBI")
packageVersion("dbplyr")
packageVersion("dplyr")
```

まだしてなければ, bash を叩いて Postgres を起動.
```{bash, eval=FALSE}
sudo service postgresql start
```

[Introduction to dbplyr](https://dbplyr.tidyverse.org/articles/dbplyr.html) は, DB 接続のためのコードとして以下の例と注意を述べている:
(この例では `RPostgreSQL::PostgreSQL()` とされていることに注意.)

```{r example1-connect-to-DB, eval=FALSE}
con <- DBI::dbConnect(
    drv = RPostgreSQL::PostgreSQL(),
    host = "database.rstudio.com",
    user = "your-name",
    password = rstudioapi::askForPassword("Database password")
)
```

>If you’re not using RStudio, you’ll need some other way to securely retrieve your password. You should never record it in your analysis scripts or type it into the console. [Securing Credentials](https://db.rstudio.com/best-practices/managing-credentials) provides some best practices.

これを踏まえると, 以下の接続方法は大変行儀が悪いが, 今回はどうせ localhost にこのノック限定で立てている DB だろうし, さっさと準備を終える意味でも, ここでは咎めないことにする.

```{r example2-connect-to-DB, eval=FALSE}
con <- DBI::dbConnect(
    drv = RPostgres::Postgres(),
    host = "localhost",
    port = 5432,
    dbname = "your-database-name",
    user = "your-user",
    password = "your-password"
)
```

```{r connect-to-DB, eval = TRUE, include=FALSE}
dw <- config::get("datascience-100knocks-preprocess")
con <- DBI::dbConnect(
    drv = RPostgres::Postgres(),
    host = dw$host,
    port = dw$port,
    dbname = dw$dbname,
    user = dw$user,
    password = dw$password
)
```

接続できたか確認.

```{r show-databases, message=TRUE}
DBI::dbListTables(con)
```

各テーブルへの参照を取得.

```{r name-variables, eval=TRUE}
customer_tbl <- dplyr::tbl(con, "customer")
category_tbl <- dplyr::tbl(con, "category")
product_tbl <- dplyr::tbl(con, "product")
receipt_tbl <- dplyr::tbl(con, "receipt")
store_tbl <- dplyr::tbl(con, "store")
```

ちゃんとクエリが飛ばせるかテスト.

```{r query-test}
receipt_tbl %>%
    filter(amount >= 1000) %>%
    head()
```

この `customer_tbl` 等の参照を使って dplyr の文法でデータ加工処理を書いていく.
