# 準備 {#prep}

```{r libraries, include=FALSE}
library("DBI")
library("RPostgres")
library("dbplyr")
library("dplyr")
```

```{r versions-of-libraries, collapse=TRUE}
R.version.string # R version
packageVersion("RPostgres")
packageVersion("DBI")
packageVersion("dbplyr")
packageVersion("dplyr")
```
Postgres DB がどこかに立ててあると想定して, R から DB へ接続する. 
まだしてなければ, bash を叩いて Postgres を起動.
```{bash, eval=FALSE}
sudo service postgresql start
```

[Introduction to dbplyr](https://dbplyr.tidyverse.org/articles/dbplyr.html) は, DB 接続例として, 以下のコードとともに注意を述べている:

```{r example1-connect-to-DB, eval=FALSE}
con <- DBI::dbConnect(
    drv = RPostgreSQL::PostgreSQL(),
    host = "database.rstudio.com",
    user = "your-name",
    password = rstudioapi::askForPassword("Database password")
)
```

>If you’re not using RStudio, you’ll need some other way to securely retrieve your password. You should never record it in your analysis scripts or type it into the console. [Securing Credentials](https://db.rstudio.com/best-practices/managing-credentials) provides some best practices.

これを踏まえると, 以下の接続方法は大変行儀が悪いが, 今回はどうせ localhost にこのノック限定で立てている DB だろうから, ここでは咎めないことにする. 

```{r example2-connect-to-DB, eval=FALSE}
con <- DBI::dbConnect(
    drv = RPostgres::Postgres(),
    host = "localhost",
    port = 5432,
    dbname = "your-database-name",
    user = "your-user",
    password = "your-password"
)
```

```{r connect-to-DB, eval = TRUE, include=FALSE}
dw <- config::get("datascience-100knocks-preprocess")
con <- DBI::dbConnect(
    drv = RPostgres::Postgres(),
    host = dw$host,
    port = dw$port,
    dbname = dw$dbname,
    user = dw$user,
    password = dw$password
)
```

テーブルへの参照を以下のように名付けた. 

```{r name-variables, eval=TRUE}
customer_tbl <- dplyr::tbl(con, "customer")
category_tbl <- dplyr::tbl(con, "category")
product_tbl <- dplyr::tbl(con, "product")
receipt_tbl <- dplyr::tbl(con, "receipt")
store_tbl <- dplyr::tbl(con, "store")
```
