# Answers
以下, ノックの設問とその回答を並べていく.
設問文は, 100本ノック本家から引用.

## R-006 {-}
レシート明細データ（df_receipt）から売上⽇（sales_ymd）、顧客（customer_id）、商品コード（product_cd）、売上数量（quantity）、売上⾦額（amount）の順に列を指定し、以下の全ての条件を満たすデータを抽出せよ。
- 顧客ID（customer_id）が"CS018205000001"
- 売上⾦額（amount）が1,000以上または売上数量（quantity）が5以上

```{r R006}
receipt_tbl %>%
    filter(amount >= 1000 || quantity >= 5) %>%
    filter(customer_id == "CS018205000001") %>%
    select(sales_ymd, customer_id, product_cd, quantity, amount) %>%
    head()
```

## R-015 {-}
顧客データ（df_customer）から、ステータスコード（status_cd）の先頭がアルファベットのA〜Fで始まり、末尾が数字の1〜9で終わるデータを全項⽬抽出し、10件表⽰せよ。
```{r R015}
library(stringr)
# use stringr::str_detect()
customer_tbl %>%
    filter(str_detect(status_cd, "^[A-F].*[1-9]$")) %>%
    head()
```

## R-016 {-}
店舗データ（df_store）から、電話番号（tel_no）が3桁-3桁-4桁のデータを全項目表示せよ。

```{r R016}
store_tbl %>%
    filter(str_detect(tel_no, "^\\d{3}-\\d{3}-\\d{4}$")) %>%
    head()
```

## R-019 {-}
レシート明細データ（df_receipt）に対し、1件あたりの売上金額（amount）が高い順にランクを付与し、先頭から10件表示せよ。項目は顧客ID（customer_id）、売上金額（amount）、付与したランクを表示させること。なお、売上金額（amount）が等しい場合は同一順位を付与するものとする。

```{r R019}
receipt_tbl %>%
    select(customer_id, amount) %>%
    mutate(ranking = min_rank(desc(amount))) %>%
    arrange(ranking) %>%
    head()
```

## R-020 {-}
レシート明細データ（df_receipt）に対し、1件あたりの売上金額（amount）が高い順にランクを付与し、先頭から10件表示せよ。項目は顧客ID（customer_id）、売上金額（amount）、付与したランクを表示させること。なお、売上金額（amount）が等しい場合でも別順位を付与すること。
```{r R020}
receipt_tbl %>%
    select(customer_id, amount) %>%
    mutate(ranking = row_number(desc(amount))) %>%
    arrange(ranking) %>%
    head()
```