
## R-026 {-}
レシート明細データ（df_receipt）に対し、顧客ID（customer_id）ごとに最も新しい売上年⽉⽇（sales_ymd）と古い売上年⽉⽇を求め、両者が異なるデータを10件表⽰せよ。

```{r R026}
receipt_tbl %>%
    group_by(customer_id) %>%
    summarise(latest_ymd = max(sales_ymd, na.rm = TRUE), oldest_ymd = min(sales_ymd, na.rm = TRUE)) %>%
    filter(latest_ymd != oldest_ymd) %>%
    head()
```

## R-028 {-}
レシート明細データ（df_receipt）に対し、店舗コード（store_cd）ごとに売上額
（amount）の中央値を計算し、降順でTOP5を表示せよ。
```{r R028}
receipt_tbl %>%
    group_by(store_cd) %>%
    summarise(amount = median(amount, na.rm = TRUE)) %>%
    arrange(desc(amount)) %>%
    head()
```
## R-029 {-}
レシート明細データ（df_receipt）に対し、店舗コード（store_cd）ごとに商品コード（product_cd）の最頻値を求め、10件表示させよ。
```{r R029}
receipt_tbl %>%
    group_by(store_cd, product_cd) %>%
    summarise(count = n(), .groups = "drop_last") %>%
    filter(count == max(count, na.rm = TRUE)) %>%
    head()
```

## R-031 {-}
レシート明細データ（df_receipt）に対し、店舗コード（store_cd）ごとに売上金額（amount）の標準偏差を計算し、降順で5件表示せよ。
```{r}
receipt_tbl %>%
    group_by(store_cd) %>%
    summarise(sd = sd(amount, na.rm = TRUE)) %>%
    arrange(desc(sd)) %>%
    head()
```

## R-033 {-}
レシート明細データ（df_receipt）に対し、店舗コード（store_cd）ごとに売上金額（amount）の平均を計算し、330以上のものを抽出せよ。
```{r}
receipt_tbl %>%
    group_by(store_cd) %>%
    summarise(total = mean(amount, na.rm = TRUE)) %>%
    filter(total >= 330) %>%
    head()
```

## R-036 {-}
レシート明細データ（df_receipt）と店舗データ（df_store）を内部結合し、レシート明細データの全項目と店舗データの店舗名（store_name）を10件表示せよ。
```{r}
inner_join(receipt_tbl, store_tbl, by = "store_cd") %>%
    head()
```

## R-038 {-}
顧客データ（df_customer）とレシート明細データ（df_receipt）から、顧客ごとの売上金額合計を求め、10件表示せよ。ただし、売上実績がない顧客については売上金額を0として表示させること。また、顧客は性別コード（gender_cd）が女性（1）であるものを対象とし、非会員（顧客IDが"Z"から始まるもの）は除外すること。
```{r}
customer_tbl %>%
    filter(gender_cd == 1 && !str_detect(customer_id, "^Z")) %>%
    left_join(receipt_tbl, by = "customer_id") %>%
    group_by(customer_id) %>%
    summarise(amount = sum(amount) %>% dplyr::coalesce(0)) %>%
    arrange(desc(amount)) %>%
    head()
```

## R-039 {-}
レシート明細データ（df_receipt）から、売上日数の多い顧客の上位20件を抽出したデータと、売上金額合計の多い顧客の上位20件を抽出したデータをそれぞれ作成し、さらにその2つを完全外部結合せよ。ただし、非会員（顧客IDが"Z"から始まるもの）は除外すること。
```{r}
reciept_by_id <- receipt_tbl %>%
    filter(!str_detect(customer_id, "^Z")) %>%
    group_by(customer_id)

days_top <- reciept_by_id %>%
    summarise(n_days = n_distinct(sales_ymd) %>% dplyr::coalesce(0)) %>%
    arrange(desc(n_days)) %>%
    head(20) %>%
    collect()

amount_top <- reciept_by_id %>%
    summarise(amount = sum(amount) %>% dplyr::coalesce(0)) %>%
    arrange(desc(amount)) %>%
    head(20) %>%
    collect()

days_top %>%
    full_join(amount_top, by = "customer_id") %>%
    head()
```
