## R-081 {-}
>単価（unit_price）と原価（unit_cost）の欠損値について、それぞれの平均値で補完した新たな商品データを作成せよ。なお、平均値については1円未満を丸めること（四捨五入または偶数への丸めで良い）。補完実施後、各項目について欠損が生じていないことも確認すること。

```{r R081}
product_tbl %>%
    mutate(across(starts_with("unit_"), ~ coalesce(.x, mean(.x) %>% round())))
```

## R-083 {-}
>単価（unit_price）と原価（unit_cost）の欠損値について、各商品のカテゴリ小区分コード（category_small_cd）ごとに算出した中央値で補完した新たな商品データを作成せよ。なお、中央値については1円未満を丸めること（四捨五入または偶数への丸めで良い）。補完実施後、各項目について欠損が生じていないことも確認すること。

`collect()` していいなら`group_by(category_small_cd)` と `dplyr::group_modify` で,
 
- テーブルをカテゴリ別に分割 (テーブルのリストを作成)
- 分割後の各テーブルごとに欠損処理を行う
- テーブルを1つの結合

という処理を行う. 最初の `.x` には `dplyr::group_modify()` が作った各小テーブルが格納される.

```{r R083-1}
product_tbl %>%
    collect() %>%
    group_by(category_small_cd) %>%
    dplyr::group_modify(~ mutate(
        .x,
        across(
            .cols = starts_with("unit_"),
            .fns = ~ coalesce(.x, median(.x, na.rm = TRUE) %>% round())
        )
    )) %>%
    head()
```

元々のデータが大きくて `collect()` できないないときは, 公式回答のようにすればよいだろうが, `inner_join` のコストと, 欠損を持つカラムがもっと多い場合を考えると代替案が欲しいところである.

その点がボトルネックになりづらい処理を考えてみたので以下に書き留める.
大まかなアイディアとしては, 

- 欠損処理対象は欠損のある行だけなのだから, `collect()` するデータは欠損行だけに絞る.
- 欠損行だけだと欠損代入値が不明なので, 事前に代入値を計算しておき欠損行に結合する(これが`inner_join`までの作業)
- 欠損代入の計算だけを手元で行い (`group_modify`), 計算結果のテーブルはサーバー側に返して, サーバー側で非欠損行からなるテーブルと結合する.

```{r R083-2}
rows_to_impute <- c("unit_price", "unit_cost")

product_tbl %>%
    group_by(category_small_cd) %>%
    # calculate median for each category
    summarise(
        across(
            .cols = all_of(rows_to_impute),
            .fns = ~ median(.x) %>% round(),
            .names = "{.col}_med"
        )
    ) %>%
    # combine median and rows with NA
    inner_join(product_tbl %>% filter(
        if_any(
            everything(),
            ~ is.na(.)
        )
    ),
    by = "category_small_cd"
    ) %>%
    collect() %>%
    group_by(category_small_cd) %>%
    group_modify(
        ~ mutate(
            .x,
            across(
                .cols = all_of(rows_to_impute),
                .fns = ~ coalesce(
                    .x,
                    cur_data() %>% summarise(
                        across(
                            .cols = stringr::str_c(cur_column(), "_med"),
                            .fns = first
                        )
                    ) %>% pull(1)
                )
            )
        )
    ) %>%
    select(-ends_with("_med")) %>%
    # turn this into a lazy table
    dbplyr::copy_inline(con = con, df = .) %>%
    # merge the lazy table with the table of rows with no NA
    dplyr::union(product_tbl %>% filter(if_all(everything(), ~ !is.na(.)))) %>%
    # now we have the required table
    # check that the table has no NA cells
    summarise(across(.cols = everything(), .fns = ~ if_else(is.na(.x), 1, 0) %>% sum(), .names = "{.col}_NA"))
```

具体的な作業として面倒なのは, `group_modify` の `coalesce` の 2 引数目.
例として, この `.x` が `unit_price` のときを考える. 2 引数目には, 同じカテゴリの `unit_price_med` が来て欲しい. そこで, `cur_data()` で現在処理中のテーブル (これは `group_modify` によってリストに分割されたカテゴリごとの小テーブルである)を, `cur_column()` で現在処理中のカラム名をそれぞれ取得して, `summarise(across("unit_price_med", first))` としてこの列の最初の行の値を取ってきている. 各小テーブル内では, `xxxx_xxxx_med` の値は定数なので, サンプルする行はどこでもよい. 

## R-084 {-}
>顧客データ（df_customer）の全顧客に対して全期間の売上金額に占める2019年売上金額の割合を計算し、新たなデータを作成せよ。ただし、売上実績がない場合は0として扱うこと。そして計算した割合が0超のものを抽出し、結果を10件表示せよ。また、作成したデータに欠損が存在しないことを確認せよ。

```{r R084}
receipt_tbl %>%
    mutate(year = sales_ymd %>% as.character() %>% substr(1, 4)) %>%
    group_by(customer_id) %>%
    summarise(
        amount_all = sum(amount, na.rm = TRUE),
        amount_2019 = sum(if_else(year == "2019", coalesce(amount, 0), 0), na.rm = TRUE)
    ) %>%
    right_join(customer_tbl %>% select(customer_id), by = "customer_id") %>%
    mutate(across(
        .cols = starts_with("amount"),
        .fns = ~ coalesce(.x, .0)
    )) %>% # the first of asked data
    filter(amount_2019 > 0) %>%
    # the second one
    mutate(ratio_2019 = amount_2019 / amount_all) %>%
    head()
```

## R-087 {-}
>顧客データ（df_customer）では、異なる店舗での申込みなどにより同一顧客が複数登録されている。名前（customer_name）と郵便番号（postal_cd）が同じ顧客は同一顧客とみなして1顧客1レコードとなるように名寄せした名寄顧客データを作成し、顧客データの件数、名寄顧客データの件数、重複数を算出せよ。ただし、同一顧客に対しては売上金額合計が最も高いものを残し、売上金額合計が同一もしくは売上実績がない顧客については顧客ID（customer_id）の番号が小さいものを残すこととする。

dbplyr のバージョンが古いと `distinct` の `.keep_all = TRUE` でエラーが出るかも. バージョン 2.2.1 では大丈夫だった.

```{r R087}
customer_tbl_u <- customer_tbl %>%
    left_join(receipt_tbl %>% select(customer_id, amount), by = "customer_id") %>%
    group_by(across(all_of(customer_tbl %>% colnames()))) %>%
    summarise(sales_amount = amount %>% sum() %>% coalesce(0), .groups = "drop") %>%
    group_by(customer_name, postal_cd) %>%
    window_order(desc(sales_amount), customer_id) %>%
    distinct(customer_name, postal_cd, .keep_all = TRUE) %>%
    ungroup()

customer_tbl_u %>% summarise(n())
```

## R-089 {-}
>売上実績がある顧客を、予測モデル構築のため学習用データとテスト用データに分割したい。それぞれ8:2の割合でランダムにデータを分割せよ。

データをダウンロードせずに処理を片付けたいので, 公式回答のように `rsample::initial_split` を使わずに `dplyr::slice_sample()` でゴリ押しする.
 dbplyr の現バージョンだと, `dplyr::slice_sample()` の `prop = ` 変数を受け入れてくれないので, サンプルサイズ `n = ` を直接指定している.

```{r R089, collapse=TRUE}
customer_with_sales_history <- receipt_tbl %>%
    group_by(customer_id) %>%
    summarise(sales_amount = amount %>% sum(na.rm = TRUE), .groups = "drop") %>%
    filter(sales_amount > 0)

count_rows <- function(table) {
    table %>%
        summarise(n()) %>%
        pull(1) %>%
        as.double()
}

N <- customer_with_sales_history %>% count_rows()

data_test <- customer_with_sales_history %>% slice_sample(n = 0.2 * N, replace = FALSE)
data_train <- dplyr::setdiff(customer_with_sales_history, data_test)

"size of N:" %>% paste(N)
"ratio of training data:" %>% paste(count_rows(data_train) / N)
"ratio of test data:" %>% paste(count_rows(data_test) / N)
```

## R-091 {-}
>顧客データ（df_customer）の各顧客に対し、売上実績がある顧客数と売上実績がない顧客数が1:1となるようにアンダーサンプリングで抽出せよ。

前問と同様に `dplyr::slice_sample()` でゴリ押しする.
最後に, サンプリング結果を公式回答のように1つのテーブルに結合した.

```{r R091}
customer_sales_amount <- customer_tbl %>%
    left_join(receipt_tbl %>% select(customer_id, amount), by = "customer_id") %>%
    group_by(customer_id) %>%
    summarise(amount = amount %>% sum(na.rm = TRUE) %>% coalesce(0), .groups = "drop") %>%
    mutate(purchase = if_else(amount > 0, 1, 0))

customer_with_sales_history <- customer_sales_amount %>% filter(amount > 0)

# size of down sampling
size <- count_rows(customer_sales_amount) %>% min(customer_with_sales_history %>% count_rows())

# union each of sampled group
down_samples_tbl <- customer_sales_amount %>%
    filter(amount == 0) %>%
    slice_sample(n = size) %>%
    dplyr::union(customer_with_sales_history %>% slice_sample(n = size))

down_samples_tbl %>%
    group_by(purchase) %>%
    summarise(n = n())
```

```{r end, include=FALSE}
con %>% DBI::dbDisconnect()
```